臺灣高雄地方法院民事判決　　　　　　　110年度訴字第607號
原　　　告　張家欣　
訴訟代理人　王識涵律師
　　　　　　陳慶合律師
被　　　告　蔡妍蓁　

訴訟代理人　許淑琴律師
　　　　　　馬健嘉律師
　　　　　　柯權洲律師
被　　　告　賴育忠　
上列當事人間請求損害賠償事件，本院於民國110 年10月14日言
詞辯論終結，判決如下：
    主      文
一、被告應連帶給付原告新臺幣貳拾伍萬元，及自民國一一０年
    八月二十四日起至清償日止，按週年利率百分之五計算之利
    息。
二、原告其餘之訴駁回。
三、訴訟費用由被告連帶負擔十分之三，餘由原告負擔。
四、本判決第一項得假執行。但被告如以新臺幣貳拾伍萬元為原
    告預供擔保，得免為假執行。
五、原告其餘假執行之聲請駁回。
    事實及理由
一、按訴狀送達後，原告不得將原訴變更或追加他訴，但請求之
    基礎事實同一、擴張或減縮應受判決事項之聲明者，不在此
    限，民事訴訟法第255 條第1 項第2 款、第3 款定有明文。
    本件原告起訴主張被告甲○○與其配偶乙○○共同侵害其配
    偶權，而請求甲○○給付新臺幣（下同）55萬元及法定遲延
    利息（見審訴卷第11頁）。嗣於訴訟過程中，追加乙○○為
    被告，請求二人連帶賠償新臺幣（下同）80萬元及法定遲延
    利息（見本院卷第91頁），經核，原告上開追加之訴之原因
    事實，均與其起訴主張之配偶權遭侵害一事，可認二者請求
    之基礎事實同一，且係擴張應受判決事項之聲明，依前揭規
    定，應予准許，先予敘明。
二、原告主張：甲○○明知原告與乙○○尚在婚姻關係存續中，
    仍與乙○○交往、同居，被告間不僅有親密對話，亦有拍攝
    親吻照片，足認被告所為實已逾一般社交行為，而破壞原告
    婚姻生活之圓滿之狀態，顯屬共同侵害原告之配偶權，爰依
    民法第184 條第1 項、第185 條、第195 條第1 項前段、第
    3 項等規定，請求被告賠償慰撫金80萬元，並聲明：被告應
    連帶給付原告80萬元，及自追加起訴狀繕本送達追加被告翌
    日起至清償日止，按週年利率5％計算之利息。
三、被告則以：
（一）甲○○部分：被告係於民國109 年10月至11月間開始與乙
      ○○交往，而於交往之時，乙○○即表示已與原告離婚，
      僅因未成年子女之關係，方與原告保持親密之朋友關係，
      被告誤信其說詞方與之交往，是接到本案起訴狀方知悉此
      事，並無侵害原告配偶權之故意。被告否認原證3 第3 、
      4 頁及原證5 之Line、對話錄影光碟及原證12至15對話記
      錄（下就被告間之LINE對話紀錄合稱系爭對話紀錄）截圖
      之形式上真正，應由原告就形式上真正負舉證責任。縱該
      對話記錄顯示名稱為「閃閃妍蓁老婆」，仍可能為他人所
      修改，無法以此遽認上開對話必然為原告與乙○○間之對
      話紀錄，又系爭對話記錄之Line頭像模糊不清，無法識別
      是否為甲○○照片。另乙○○所述對共同被告之不利自認
      ，對於被告不生效力。縱具備形式上真正性，然係原告未
      經乙○○同意擅自以手機翻拍被告間之Line對話記錄，屬
      違法侵害被告隱私權取得證據，應無證據能力，應予排除
      。縱認被告有侵害配偶權之故意，依原告主張僅能證明被
      告間有較親密之合影、親吻行為，並無同居、性行為等侵
      害配偶權之重度行為，原告請求給付精神慰撫金之金額亦
      過高等語為辯，並聲明：原告之訴駁回。
（二）乙○○部分：我承認我個人行為確實有侵害原告之配偶權
      ，但是甲○○不知道我與原告的關係，因為我說我跟甲○
      ○說我跟原告已經離婚，只是因為小孩的關係還住在一起
      ，且80萬元慰撫金過高。系爭對話紀錄確實是我與甲○○
      之對話等語置辯，並聲明：原告之訴駁回。
四、本院之判斷
    按因故意或過失，不法侵害他人之權利者，負損害賠償責任
    。故意以背於善良風俗之方法，加損害於他人者亦同；不法
    侵害他人之身體、健康、名譽、自由、信用、隱私、貞操，
    或不法侵害其他人格法益而情節重大者，被害人雖非財產上
    之損害，亦得請求賠償相當之金額；前開規定，於不法侵害
    他人基於父、母、子、女或配偶關係之身分法益而情節重大
    者，準用之，民法第184 條第1 項後段、第195 條第1 項前
    段、第3 項分別定有明文。又婚姻係以夫妻之共同生活為其
    目的，配偶應互相協力保持其共同生活之圓滿安全及幸福，
    而夫妻互守誠實，係為確保其共同生活之圓滿安全及幸福之
    必要條件，故應解為配偶因婚姻契約而互負誠實之義務，配
    偶之一方行為不誠實，破壞共同生活之圓滿安全及幸福者，
    即為違反因婚姻契約之義務而侵害他方之權利（最高法院55
    年度台上字第2053號判決意旨採相同見解），是侵害配偶權
    之行為，並不以通姦行為為限，倘夫妻任一方與他人間存有
    逾越結交普通朋友等一般社交行為之不正常往來，其行為已
    逾社會一般通念所能容忍之範圍，已達破壞婚姻共同生活之
    圓滿安全及幸福之程度，即足當之，倘其情節重大，違反忠
    誠義務之一方即應依上開規定，負非財產上即精神慰撫金之
    損害賠償責任。本件原告主張被告間共同不法侵害原告配偶
    身分之法益且情節重大，被告雖坦承二人確有交往，惟辯稱
    ：原告所提對話紀錄無從認定係被告間之對話，亦不得作為
    本案證據，且甲○○不知原告與乙○○尚未離婚等詞置辯，
    茲就前揭爭點，分述如下：
（一）系爭對話紀錄是否為真正，是否為被告間之對話部分
    1.按民事訴訟法上所謂之證據共通原則，係指當事人聲明之
      證據，依其提出之證據資料，得據以為有利於他造或共同
      訴訟人事實之認定，該證據於兩造間或共同訴訟人間，法
      院均得共同採酌，作為判決資料之基礎。此項原則側重於
      法院援用當事人提出之證據資料時，不受是否對該當事人
      有利及他造曾否引用該證據之限制，並得斟酌全辯論意旨
      及調查證據之結果，在不違背論理及經驗法則前提下，依
      自由心證判斷事實之真偽（民事訴訟法第222 條第1 項、
      第3 項「證據評價之範疇」）。此於普通共同訴訟人相互
      間，利害關係原各自獨立（民事訴訟法第55條），事實之
      真偽，僅應定於一而有一事實存在，故於同一訴訟程序就
      同一事實，當作相同之認定，尤應有該原則之適用，使共
      同訴訟人之訴訟資料得以共通互用，並在辯論主義退讓下
      ，貫徹上揭自由心證主義之真諦，以發見事實之真相，於
      此情形，該所謂「全辯論意旨」，自包括全部共同訴訟人
      之陳述，除自認係依法律規定發生無庸舉證效力外，該共
      同訴訟人中之一人，在訴訟上對於他造主張之事實，依民
      事訴訟法第279 條第2 項或第280 條第1 項、第3 項前段
      規定，所為不利於己之「積極之自認」或「消極之擬制自
      認」，對其他共同訴訟人縱不受拘束，審判法院亦未始不
      可據為依自由心證判斷事實真偽之參考，而非全盤否認該
      自認或擬制自認之效力（最高法院98年度台上字第1218號
      判決意旨參照）。
    2.查，乙○○自承系爭對話紀錄均為被告間之對話（即指審
      訴卷第73頁至第83頁、本院卷第73頁、第121 頁至第13 9
      頁之內容，見本院卷第163 頁），即已不爭執系爭對話紀
      錄之真正，並自認確為被告間之對話，雖該自認對於其他
      共同訴訟人即甲○○不受拘束，惟依前揭最高法院判決意
      旨，本院仍得依全辯論意旨，作為判斷事實真偽之參考。
      審酌系爭對話紀錄之內容，係原告開啟乙○○手機，滑動
      乙○○手機內之LINE對話內容同時進行錄影，再將該錄影
      內容截圖而取得，並已提出該對話之錄影完整光碟及截圖
      照片為佐（本院卷第118 頁至第155 頁），則以原告取得
      系爭對話紀錄之方法觀之，已難認原告得對之進行變造或
      增刪。佐以系爭對話紀錄之背景圖為被告之合照，對話之
      對象為「閃閃妍蓁老婆」，對話之內容除提及二人感情之
      事外，亦有提及「你不是要回家跟老婆吃飯談孩子的事…
      只是記得今天你要談小孩學校的事」等語（見本院卷第12
      3 頁），顯在談論乙○○小孩與老婆間之事，均與被告所
      自承乙○○與原告尚育有未成年子女等節相合，且對話內
      容均有連貫，實難認係原告自行編撰而生，是綜合上情，
      足認系爭對話紀錄確為真正，且係被告間之對話甚明。
（二）甲○○又辯稱：原告所提出被告間對話紀錄，係以不法方
      式取得，已侵害被告隱私權，應不得作為證據云云。
   1. 按民事訴訟之目的與刑事訴訟之目的不同，民事訴訟法並
      未如刑事訴訟法對證據能力設有規定，就違法收集之證據
      ，在民事訴訟法上究竟有無證據能力？尚乏明文規範，自
      應權衡民事訴訟之目的，從發現真實與促進訴訟之必要性
      、違法取得證據所侵害法益之輕重、及防止誘發違法收集
      證據之利益（即預防理論）等加以衡量，非可一概否認其
      證據能力。苟欲否定其證據能力，自須以該違法收集之證
      據，係以限制他人精神或身體自由等侵害人格權之方法、
      顯著違反社會道德之手段、嚴重侵害社會法益，或所違背
      之法規旨在保護重大法益或該違背行為之態樣違反公序良
      俗者，始足當之（最高法院104 年度台上字第1455號判決
      意旨採相同見解）。對立之兩造於民事訴訟程序係立於公
      平地位，於法院面前為權利之主張與防禦，證據之取得與
      提出，並無不對等情事，因此證據能力之審查密度，應採
      較寬鬆態度，非有重大不法情事，不應任意以證據能力欠
      缺為由，為證據排除法則之援用，且民事訴訟程序之主要
      目的在於解決紛爭、維持私法秩序之和平及確認並實現當
      事人間實體上之權利義務，為達此目的，有賴發現真實與
      促進訴訟，就違法取得之證據，應從裁判上之真實發現與
      程序之公正、法秩序之統一性或違法收集證據誘發防止之
      調整，綜合比較衡量該證據之重要性、必要性或審理之對
      象、收集行為之態樣與被侵害利益等因素，決定其有無證
      據能力，並非一概否定其證據能力。又衡諸一般社會現況
      ，妨害他人婚姻權益之行為，常以隱秘方式為之，並因隱
      私權等人格權受保護之故，被害人舉證甚為不利，當行為
      人之隱私權等人格權與被害人之訴訟權發生衝突時，兩者
      應為一定程度之調整，以侵害隱私權等人格權之方式取得
      之證據是否予以排除，應視證據之取得是否符合比例原則
      而定，如證據之取得方式非以強暴或脅迫等方式為之，審
      理對象亦僅限於夫妻雙方，兼或及於共同行為之第三人，
      就保護之法益與取得之手段間，尚不違反比例原則，應認
      其具有證據能力。
    2.查，本件原告主張係用其手機拍攝乙○○手機，對被告間
      之對話錄影再截圖所得，並提出光碟及對話截圖為佐（見
      本院卷第118 頁至第139 頁）。審酌乙○○自承因為未成
      年子女之關係仍與原告同住，則原告利用與乙○○同住之
      機會，取得乙○○手機並加以攝影，此雖無證據可認係經
      乙○○同意所為，惟亦無事證可認原告係以暴力、脅迫，
      或前述最高法院所述，有以限制他人精神或身體自由等侵
      害人格權之方法、顯著違反社會道德之手段、嚴重侵害社
      會法益等方式取得，是原告所為縱未取得乙○○同意，衡
      量保護之法益與取得之手段間，尚不違反比例原則。此部
      分之對話紀錄，自得作為本案證據使用。
（三）甲○○是否知悉乙○○與原告尚有婚姻關係部分
    1.被告雖均辯稱甲○○不知知悉乙○○與原告尚有婚姻關係
      ，係乙○○欺騙甲○○已與原告離婚，甲○○係收到本案
      起訴狀後始知悉二人未離婚云云。惟依被告間之系爭對話
      紀錄所示，甲○○陳稱：「我也全心全意相信你，只是（
      忽然一句你家夫人）…今天你無法感受我的立場，我不吵
      不鬧就是不想你難做。…你家夫人有尊賢，有你關愛。每
      次他一開口說話你有哪次不搖晃動搖。」、「你現在會對
      我兇了，我會逼宮嗎？我能逼宮嗎？說這句話不是刺到我
      。他是你明媒正娶，她不趕我走就不錯，他有你任何的保
      障保證。我呢！…」、「甲○○：我只是在想，我會不會
      隨時被遺棄。我不可能逼宮；乙○○：絕對不會，除非你
      累了想走了，不然我會一輩子牽著你的手。甲○○：他有
      保證。我無任何保證」、「如你所說他有證書早晨的老婆
      早安。她真的很幸福有你這樣十幾年來無盡的愛。就算你
      在氣，話在絕，她知道你放不下…」、「因為他是你老婆
      。孩子的媽。所以你不需要累。我自己會消化冷靜。抱歉
      今天不是針對你。是我自己沒衡量自己身份，對不起…」
      ；而乙○○亦曾表示「我知道不管我給你再多保證都比不
      上那張證書」等語（審訴卷第73頁至第79頁、第83頁、本
      院卷第147 頁），則以被告間對話內容所示，二人發生爭
      執時，甲○○多次指稱原告為「你老婆、你家夫人」，又
      說明原告係「明媒正娶有結婚證書保障」之人，而其無法
      「逼宮」等語，核與乙○○亦曾對甲○○表示給再多保證
      都比不上那張證書意旨相同，倘如被告所辯乙○○係告知
      甲○○與原告已離婚，僅因小孩方保持親密之朋友關係，
      則乙○○與原告之間當無所謂「有證書、有保障」之關係
      ，被告間自無可能再以「老婆」或「你家夫人」稱呼原告
      ，亦無可能多次提及「證書、保障」等話題。況如乙○○
      倘確已與原告離婚，則乙○○自有權自由戀愛，則甲○○
      何需如此卑微陳稱自己「不吵不鬧不讓你（指乙○○）難
      做」、「我自己沒衡量自己身份，對不起」等，意指自己
      沒有身分，不應吵鬧讓乙○○難做等話語，是基於上情，
      均足認甲○○確實知悉原告與乙○○尚未離婚。則被告此
      部分所辯，自難採憑。
    2.另甲○○雖提出乙○○傳送予原告之對話紀錄，表明：整
      件事都是我在騙她，…妳今天如果要告，應該是告我，而
      不是告她…等語（見審訴卷第165 頁），欲執此證明其係
      遭乙○○欺瞞。惟甲○○自承係收受本件起訴狀後取得上
      開對話（見本院卷第87頁），可知係在本件訴訟繫屬後始
      生，況乙○○在該對話中所陳，均與其在本件中之辯詞相
      同，自無從以乙○○片面之詞，即為有利於被告之認定。
      甲○○雖又辯稱：其在臉書上發布之照片、貼文均設定為
      公開，並無隱藏與乙○○之關係，顯與一般明知他人有配
      偶者對外極力隱藏自身外遇跡象不同，可徵甲○○確實不
      知乙○○當時為有配偶之人云云。惟依前述事證，已足徵
      甲○○知悉乙○○與原告尚未離婚，至於甲○○公開發表
      與乙○○關係貼文之動機為何，均不影響此部分之認定。
（四）本件被告自承約109 年10月、11月間開始交往（本院卷第
      133 頁、第162 頁），核與原告所提出被告之出遊之合照
      照片時間（見審訴卷第15頁至第65頁）大致相符，且上開
      合照中亦有二人接吻照片，足徵被告間當時確屬男女朋友
      之交往關係。再觀被告間109 年12月3 日之對話紀錄，乙
      ○○稱「我的背在脫皮，你明天早上可能會清到你不要不
      要的。誰叫你都洗那麼性感的」，甲○○則回覆「洗的性
      感= = 。我幫你搓搓」、「乙○○：阿宅超喜歡你這種的
      ，最好還是原味的。甲○○：你不是愛幼齒的泰國洗喔！
      乙○○：有你就夠了」（見審訴卷第65頁至第67頁）。參
      以乙○○手機110 年2 月14日尚有拍攝數張甲○○睡覺之
      臉部照片（本院卷第63頁），是以上開對話內容及乙○○
      所拍攝甲○○之照片，再衡酌被告當時為男女朋友之交往
      ，足認被告間已有親密之行為。是乙○○為有配偶之人，
      甲○○明知此情，二人卻仍自109 年10月、11月間開始發
      展為男女朋友之交往關係，已逾越結交普通朋友，一般社
      交行為之不正常往來，其行為已逾社會一般通念所能容忍
      之範圍，已達破壞婚姻共同生活之圓滿安全及幸福之程度
      ，且情節重大，是原告依民法第184 條第1 項後段、第19
      5 條第1 項前段、第3 項規定，請求被告連帶賠償其非財
      產上之損害，自屬有據。
（五）原告得請求25萬元之精神慰撫金
      末按非財產上損害之賠償金額，核給標準得斟酌雙方身分
      資力與加害程度及其他各種情形定之（最高法院51年台上
      字223 號判決意旨參照）。本院審酌原告為大學畢業，現
      擔任行政助理，月薪約2.5 萬元；甲○○專科畢業，經營
      美甲工作坊，因疫情停業；乙○○高職畢業，現擔任清潔
      隊員、月薪約4 萬元等情，為兩造陳明在卷（見審訴卷第
      107 頁、本院卷第24頁、第164 頁），暨審酌兩造107至
      108 年間之財產所得資料（見本院限閱卷之稅務電子閘門
      財產所得調件明細表；以上為保護當事人個人資料，故不
      於判決內揭露）。兼衡甲○○於臉書貼文中，數次張貼被
      告間出遊之合照，毫不避諱於臉書公開張貼其等合照及表
      示愛意之文章，使兩造以外之第三人均能共見共聞之，被
      告作為，足始原告受有精神痛苦。是綜合考量被告間之侵
      權行為，對原告婚姻生活之圓滿所造成破壞程度、兩造之
      學歷、身分、地位、經濟狀況，及原告所受精神上痛苦程
      度等一切情狀，認原告請求被告連帶賠償非財產損害以25
      萬元為適當，逾此部分之請求，則屬過高，應予駁回。
五、綜上所述，原告依民法第184 條第1 項前段、第185 條、第
    195 條第1 項及第3 項規定，請求被告連帶給付25萬元，及
    自起訴狀繕本送達追加被告乙○○翌日即110 年8 月24日起
    （見本院卷第107 頁送達證書）至清償日止，按年息5 ％計
    算之利息，為有理由，應予准許；逾此範圍者，為無理由，
    應予駁回。又本判決第1 項命被告給付之金額未逾50萬元，
    依民事訴訟法第389 條第1 項第5 款規定，法院應依職權宣
    告假執行。而被告就其敗訴部分，聲明願供擔保，求為免予
    假執行之宣告，於法並無不合，爰酌定相當之擔保金額後，
    准許之。
六、據上論結，原告之訴為一部有理由、一部無理由，依民事訴
    訟法第385 條第1 項前段、第79條、第85條第2 項，第389
    條第1 項第5 款、第392 條第2 項，判決如主文。
中    華    民    國  110     年    11    月    11    日
                  民事第三庭  法  官  鄭珮玟
以上正本係照原本作成。
如對本判決上訴，須於判決送達後20日內向本院提出上訴狀。如
委任律師提起上訴者，應一併繳納上訴審裁判費。
中    華    民    國  110     年    11    月    11    日
                              書記官  王芷鈴